【裁判字號】    89,上易,1910
【裁判日期】    891230
【裁判案由】    侵占
【裁判全文】
臺灣高等法院臺南分院刑事判決                八十九年度上易字第一九一０號
    上  訴  人
    即  被  告  甲○○
右上訴人因侵占案件，不服臺灣臺南地方法院八十九年度易緝字第一二一號中華民國
八十九年九月十八日第一審判決（起訴案號：臺灣臺南地方法院檢察署八十九年度偵
字第一０七二五、四六六０、四八二０號），提起上訴，本院判決如左：
    主      文
上訴駁回。
甲○○緩刑參年。
    事      實
一、甲○○係設於臺南市○○路○段三五八號九樓之四之宗皇實業股份有限公司（以
    下簡稱宗皇公司）之副理，負有收取客戶交款等之業務，為從事業務之人。其於
    八十七年十月十七日，在該公司收取業務員黃慧珍轉交之客戶乙○○向該公司購
    買天都禪寺納骨塔十二位之發票人均為臺南市第七信用合作社、付款人均為合作
    金庫臺南支庫、發票日均八十七年十月十四日、票號0000000、面額新臺
    幣（下同）三十三萬元（該支票原判決誤為面額三十萬元，應予更正）、票號0
000000號、面額三十萬元之支票二紙及現金三萬元，計六十六萬元，竟為
    從中賺取價差，意圖為自己不法之所有，將該應交回公司之支票及款項，侵占入
    己，再以每塔位二萬三千元之價額轉向戴立中購買十二塔位，計二十七萬六千元
    ，從中獲得三十八萬四千元之不法利益。
二、案經乙○○告發由報請臺灣臺南地方法院檢察署檢察官偵查起訴。
    理      由
一、右揭事實，業據上訴人即被告甲○○坦承不諱，核與證人黃慧珍、乙○○於原審
    審理中證述情節相符，並有支票影本二紙附卷足資佐證，罪證明確，其犯行堪以
    認定。
二、刑法上之背信罪為一般的違背任務之犯罪，而同法之侵占罪，則專指持有他人所
    有物，以不法領得之意思，變更持有為所有，侵占入己者而言。故違背任務行為
    ，苟係將其持有之他人所有物，意圖不法領得，據為己有，自應論以侵占罪，縱
    令侵占時另將較廉之物予以彌縫，而於侵占罪之成立，並無影響，即不能援用背
    信之法條處斷，最高法院三十年度上字第一七七八號判例可資參照。
三、查被告甲○○收取業務員黃慧珍轉交之客戶乙○○向該公司購買天都禪寺納骨塔
    十二位之支票及現款計六十六萬元，侵占入己，再以每塔位二萬三千元之價額轉
    向戴立中購買十二塔位，計二十七萬六千元，從中獲得三十八萬四千元之不法利
    益。核其所為，係犯刑法第三百三十六條第二項之業務侵占罪。公訴人認被告係
    犯刑法第三百四十二條之背信罪，其起訴法條尚有未洽，且其於起訴書事實欄內
    亦已述及被告業務侵占之事實，自應酌予變更。
四、原審以被告甲○○罪證明確，因予適用刑法第三百三十六條第二項，罰金罰鍰提
    高標準條例第一條前段規定，並審酌被告無犯罪前科，審理中坦承犯行，態度良
    好，及其犯罪之動機、手段、目的、所生危害等一切情狀，量處有期徒刑九月，
    以示懲儆。本院經核原判決認事用法，並無不合，量刑亦稱允當。上訴意旨，仍
    執陳詞，指摘原判決不當，為無理由，應予駁回。
五、末查被告甲○○前未曾受有期徒刑以上刑之宣告，有臺灣高等法院被告全國前案
    紀錄表可按；又被告於犯後已與被害人及告訴人成立和解，並賠償被害人損失，
    並解決告訴人問題，有和解書附卷可佐。歷經此次偵審程序，當知警惕，信無再
    犯之虞。本院因認其所受刑之宣告，以暫不執行為適當，爰併予宣告緩刑三年，
    以勵自新。
據上論斷，應依刑事訴訟法第三百六十八條，刑法第七十四條第一款，判決如主文。
本案經檢察官曾顯智到庭執行職務。
中      華      民      國    八  十  九  年    十  二    月    三  十  日
                              臺灣高等法院臺南分院刑事第五庭
                                  審判長法官
                                        法官
                                        法官
不得上訴
附錄：本判決論罪法條
刑法第三百三十六條第二項：
對於業務上所持有之物，犯前條第一項之罪者，處六月上、五年以下有期徒刑，得併
科三千元以下罰金。


司法院資訊處製作；財團法人民間司法改革基金會備份。
